【裁判字號】    89,再,40
【裁判日期】    890621
【裁判案由】    確定界址
【裁判全文】
臺灣高等法院民事判決  八十九年度再字第四０號
      再  審原告    甲○○
      訴訟代理人    姜鄭素珠
                    陳鄭權律師
      右  一  人
      複  代理人    姜俐玲律師
      再  審被告    新竹汽車客運股份有限公司  住新竹巿民族路二號
      法定代理人    周介石    .
      訴訟代理人    黃博學律師
右當事人間請求確定界址事件，再審原告對於本院八十四年度上更(二)字第三五一號及
最高法院八十八年度台上字第一一七號判決提起再審之訴，本院判決如左：
      主      文
再審之訴駁回。
再審訴訟費用由再審原告負擔。
      事      實
甲、再審原告方面：
  一聲明：求為判決：(一)本院八十四年度上更(二)字第三五一號及最高法院八十八年度
    台上字第一一七號判決廢棄。(二)駁回再審被告之上訴。(三)再審及前審訴訟費用由
    再審被告負擔。
  二陳述：
    (一)依新竹市地政事務所新地二字第二九０三號函之附件圖所示（即再證一），
      其中「放大略圖」中之ＡＢ二點連接線，即為原確定判決認定之兩造系爭土地
      之筆直界址，惟比對「實地現場測點圖」，兩造系爭土地倘確以「圍牆」為界
      ，則該界址與再審原告所有之房屋牆壁重疊，足證兩造系爭土地顯不可能以「
      圍牆」為界，故原確定判決就「圍牆為界東北外」之認定標準，顯有違誤。即
      昔日兩造合意之指界，確非以圍牆為界，而係以圍牆外東、北方約一公尺處之
      筆直界址為界，六十三年四月三十日公告期滿確定之重測後地籍圖並無作業疏
      失情事。
    (二)再審原告迄自八十九年五月二日方始接獲新竹市地政事務所八十九年五月一日
      函及相關證物（按即實地測點圖），再審理由顯知悉在後，迄今未逾三十日，
      爰依民事訴訟法第四百九十六條第一項第十三款提起再審之訴。
  三證據：
    (一)新竹市地政事務所八十九年五月一日（八九）新地二字第二九０三號函影本一
      份。
    (二)本院八十四年度上更(二)字第三五一號及最高法院八十七年度台上字第一一七號
      判決影本各一份。
乙、被上訴人方面：
  一聲明：駁回再審之訴。
  二陳述：再審原告提出之圖是錯誤的，兩造已打了八年官司始將案件確定，將圖改
          正過來，不能再以再審官司推翻。
丙、本院依職權調閱本院八十四年度上更(二)字第三五一號確定界址案全部卷宗。
      理      由
一、再審原告依新竹市地政事務所（八九）新地二字第二九０三號函所附「實地現場
    測點圖」之放大圖可知兩造若以圍牆為界，將使再審原告所有圍牆與房屋重疊，
    原確定判決之認定自有錯誤，而應以圍牆外東、北方約一公尺處之筆直界址為界
    始為標準，及依民事訴訟法第四百九十六條第一項第十三款規定提起本院再審之
    訴等情。再審被告則以兩造界址官司已纏訟八年始生確定，不能任意以再審之訴
    再行推翻云云資為抗辯。
二、按民事訴訟法第四百九十六條第一項第十三款當事人發見未經斟酌之證物或得使
    用該證物者，固得提起再審之訴，但所謂使用該證物，指當事人在前訴訟程序中
    知有該證物之存在，而因當時未能提出致不得使用者，嗣後提出該證物者而言，
    即必須該證物在客觀上有不能提出之情形，且在前訴訟程序中已存在者為必要，
    此觀之最高法院二十六年抗字第四五三號及三十二年上字第一二四七號判例意旨
    自明。經查本院八十四年度上更(二)字第三五一號判決係經最高法院於八十七年一
    月十六日以八十七年度台上字第一一七號判決上訴駁回而確定，並已送達於再審
    原告，此由其再審起訴狀所自陳該案於八十七年二月十日確定即可明瞭。而再審
    原告據以提起本件再審之訴之證物即新竹市地政事務所八十九年五月一日函所附
    之「實地現場測點圖」之放大圖既係於八十九年五月一日後始存在，自非上開訴
    訟案件八十七年間確定前之證物，依前開說明，因與民事訴訟法第四百九十六條
    第一項第十三款之要件不相符，其提起本件再審之訴自無理由，因此再審原告聲
    請至現場履勘，表示即可肉眼看出以圍牆為界係呈歪斜，並非筆直一節，因核與
    再審之要件不合，本院自無從准其聲請，至以民事訴訟法第四百九十七條之事由
    提起再審之訴者，限於對不得上訴於第三審法院之事件，經第二審確定之判決者
    為限，而該證物須已提出於法院，而法院漏未斟酌者為必要，若經第三審判決確
    定之案件，且證物非當時訴訟程序已提出者，則為法律所不准。茲再審原告雖在
    起訴狀內以此條文為再審之根據，但在本件辯論程序中已撤回該項主張，故本院
    毋庸就此再予審究，附此敘明。
據上論結：本件再審之訴為無理由，依民事訴訟法第七十八條判決如主文。
中      華      民      國    八十九    年      六      月    二十一    日
                                民事第七庭
                                    審判長法  官  張  耀  彩
                                          法  官  侯  東  昇
                                          法  官  陳  玉  完
右正本係照原本作成。
不得上訴。
中      華      民      國    八十九    年      六      月    二十三    日
                                          書記官  李  卓  英


司法院資訊處製作；財團法人民間司法改革基金會備份。
